臺灣高等法院刑事判決
111年度上訴字第906號
上  訴  人  
即  被  告  鄭宇辰


選任辯護人  陳仲豪律師
            陳力銓律師
上列上訴人即被告因毒品危害防制條例案件，不服臺灣臺北地方
法院110年度訴字第122號，中華民國110年12月30日第一審判決
（起訴案號：臺灣臺北地方檢察署109年度偵字第21356號、109
年度偵字第25840號），提起上訴，本院判決如下：
    主  文
原判決關於鄭宇辰罪名及宣告刑部分撤銷。
鄭宇辰共同販賣第三級毒品未遂，處有期徒刑壹年玖月。
    事  實
一、鄭宇辰、樓浩（業經原審判處罪刑確定）與方皓正、張泯桓
    （後2人違反毒品危害防制條例犯行，經本院以110年度上訴
    字第282號另行判決，於民國110年6月25日確定）與真實姓
    名年籍不詳綽號「小安」之成年人均明知愷他命、4-甲基甲
    基卡西酮、硝甲西泮、甲苯基乙基胺戊酮、氯乙基卡西酮係
    毒品危害防制條第2條第2項第3款所列之第三級毒品，不得
    非法販賣及逾量持有。竟共同基於販賣前述第三級毒品以營
    利之犯意聯絡，由「小安」以每日新臺幣（下同）1,600元
    僱用鄭宇辰，並由鄭宇辰出面承租門牌號碼臺北市○○區○○○
    路000號1樓房屋（下稱本案據點），鄭宇辰或方皓正再於10
    8年6月5日前某時，利用網際網路於通訊軟體微信上，以暱
    稱「網路水果代購」、「美國外賣2.0」，使用微信ID：「z
    zzz_0857」、「aaas_3575」，刊登「K-swiss球鞋2100（5
    雙有優惠）、Puma球鞋500、Dada球鞋500、Gp球鞋500（10
    雙有優惠）」、「新進口紐西蘭奇異果、Kiwi1600、乾杯50
    0、葡萄500、水果預購一箱5以上優惠」等訊息，向不特定
    第三人兜售含有前揭毒品之咖啡包及愷他命，並以如附表二
    編號1所示之手機為公機，供方皓正、鄭宇辰輪班與有意購
    毒者聯繫使用，若有人洽購，則由樓浩、張泯桓負責交付毒
    品收取款項。嗣員警接獲情資後偽裝為購毒者，於108年6月
    5日晚間11時34分許，與當時持用上開公機之人方皓正聯絡
    ，雙方於翌（6）日凌晨0時4分許達成購買愷他命2包、金色
    /黑色包裝之咖啡包5包之合意後，推由張泯桓出面交付；因
    警方原已掌握其等聚集於本案據點，遂於6日凌晨0時5分，
    在本案據點附近之臺北市○○區○○街00號前，攔查甫騎乘車號
    000-000號機車自本案據點出門欲交貨之張泯桓，經員警表
    明身分後逮捕張泯桓，並在其身上扣得毒品咖啡包5包、愷
    他命2包，再經張泯桓帶同員警於同日凌晨2時25分許進入本
    案據點，在該處客廳內查獲：⑴如附表一編號1所示鎖在保險
    箱內之愷他命，連同在張泯桓身上所查扣之愷他命2包，合
    計54包（總淨重41.052公克，純質淨重40.3779公克），⑵如
    附表一編號2、3所示之毒品咖啡包二大箱，連同在張泯桓身
    上所查扣之毒品金色/黑色咖啡包5包，合計2204包（其中附
    表一編號2金色/黑色咖啡包計1995包，總淨重1萬6749.28公
    克，其中純質淨重達二十公克以上成分有：4-甲基甲基卡西
    酮334.98公克；附表一編號3白色包裝209包，總淨重685.02
    公克，其中純質淨重達二十公克以上成分有：甲苯基乙基胺
    戊酮20.55公克、氯乙基卡西酮41.10公克），及⑶附表二編
    號1所示手機，而得悉上情（業經本院以110年度上訴字第28
    2號被告方皓正、張泯桓案宣告沒收確定）。
二、案經臺北市政府警察局萬華分局報告及臺北市政府警察局刑
    事警察大隊移送臺灣臺北地方檢察署檢察官偵查起訴。
    理  由
壹、程序方面：按被告以外之人於審判外之陳述，雖不符刑事訴
    訟法第159條之1至第159條之4之規定，而經當事人於審判程
    序同意作為證據，法院審酌該言詞陳述或書面陳述作成時之
    情況，認為適當者，亦得為證據。當事人或辯護人於法院調
    查證據時，知有第159條第1項不得為證據之情形，而未於言
    詞辯論終結前聲明異議者，視為有前項之同意。刑事訴訟法
    第159條之5第1項、第2項定有明文。本案下列所引用被告以
    外之人於審判外所為之陳述，部分固為傳聞證據，然經檢察
    官、被告鄭宇辰及其辯護人同意作為證據，本院審酌該等被
    告以外之人於審判外所為陳述之作成情況，均係出於自由意
    志，並非違法取得，且與待證事實具有關連性，證明力亦無
    顯然過低或顯不可信之情形，認以之作為證據使用均屬適當
    ，應認均有證據能力。而非供述證據，無違法取得情事，且
    與本案待證事實具有證據關連性，均應認有證據能力。
貳、實體方面：
一、訊據被告對上開事實於偵查、原審、本院審理中均坦承不諱
    ，且與臺北市政府警察局萬華分局警備隊隊長楊志宏的證述
    、同案被告樓浩於偵查中之證述、證人即共犯方皓正、張泯
    桓之證述大致相符，並有臺北市政府警察局萬華分局警備隊
    偵辦方浩正等販毒集團偵查報告、蒐證照片、在臺北市○○區
    ○○街00號前查獲張泯桓照片2張、查獲本案據點現場照片6張
    。另本案係先自張泯桓身上扣得毒品咖啡包5包、愷他命2包
    ，再經張泯桓帶同員警於同日凌晨2時25分許進入本案據點
    ，並在該處扣得白色粉末52包、咖啡包2199包有臺北市政府
    萬華區扣押物品目錄表、臺北市政府警察局萬華分局警備隊
    扣押物品目錄表在卷可憑（偵字第14153號卷第29頁、第71
    頁），而其中如附表一編號1所示在張泯桓身上查扣之白色
    粉末2包及在本案據點所查扣之白色粉末52包，經送請交通
    部民用航空局航空醫務中心鑑定後，均檢出愷他命成分，驗
    前總淨重41.052公克，驗餘純質淨重40.3779公克，有該中
    心於108年10月28日出具之航藥鑑字第0000000號、第000000
    0Q號毒品鑑定書在卷可稽（偵字第14153號卷第323頁、第32
    4頁）；如附表一編號2、3所示在張泯桓身上查扣之咖啡包5
    包及在本案據點處所查扣之咖啡包2199包共計2204包，經送
    請內政部警政署刑事警察局（下稱刑事警察局）鑑定：①經
    編號Ａ1至Ａ209及Ｂ1至Ｂ1995。②編號Ａ1至Ａ209：經檢視均為白
    色包裝，外觀型態均相似，驗前總淨重685.02公克，隨機抽
    取編號Ａ5鑑定，檢視內含褐色粉末，檢出甲苯基乙基胺戊酮
    、氯乙基卡西酮及微量硝甲西泮，測得甲苯基乙基胺戊酮純
    度約3％、氯乙基卡西酮純度約6％，推估Ａ1至Ａ209之甲苯基乙
    基胺戊酮驗前總純質淨重20.55公克，氯乙基卡西酮驗前總
    純質淨重41.10公克。③編號Ｂ1至Ｂ1995：經檢視均為金色∕黑
    色包裝，外觀型態均相似，驗前總淨重16749.28公克，隨機
    抽取編號Ｂ6鑑定，檢視內含紫色粉末，檢出4-甲基甲基卡西
    酮及微量硝甲西泮，測得4-甲基甲基卡西酮純度約2％，推估
    編號Ｂ1至Ｂ1995均含4-甲基甲基卡西酮，驗前總純質淨重334
    .98公克，有刑事警察局108年9月4日刑鑑字第1080075230號
    鑑定書在卷可按（偵字第14153號卷第233頁至第234頁）。
    是以，扣案如附表一所示之愷他命54包及毒品咖啡包2204包
    ，確均含有第三級毒品成分，且其中愷他命、甲苯基乙基胺
    戊酮、氯乙基卡西酮及4-甲基甲基卡西酮之純質淨重均逾法
    定5公克（現行法）或20公克（被告行為時法），可證扣案
    如附表一編號1至3所示物（包含本案用以販售之物）確含第
    三級毒品成分。上開客觀證據均足佐被告首揭任意性自白與
    事實相符。
二、按販賣毒品係違法行為，非可公然為之，且有其販售通路及
    管道，復無公定價格，容易增減分裝之份量，而每次買賣之
    價量亦可能隨時依雙方關係深淺、資力、需求及對行情之認
    知、毒品純度、來源充裕、查緝鬆嚴、購買者被查獲時供述
    購買對象之可能風險等，而異其準，非可一概而論。而近年
    來政府為杜絕毒品之氾濫，對查緝施用及販賣毒品之工作無
    不嚴加執行，販賣毒品又屬重罪，依一般經驗法則，若無利
    可圖，應無甘冒持有毒品遭查獲之極大風險，平白無端提供
    其自身亦亟需施用之毒品之理。查被告於本院審理中陳稱係
    受僱於「小安」，是領薪水，薪水如何計算已忘記等語（本
    院卷第131頁），並於警詢、原審審理中供承其可因此獲得
    每日1,600元之報酬（偵字21356號卷第27頁、原審卷第453
    頁），是被告所為共同販毒未遂犯行，有營利之意圖，堪以
    認定。綜上，本案事證明確，被告犯行堪予認定，應依法論
    科。
三、論罪
　㈠新舊法比較：
　　被告行為後，毒品危害防制條例第4條、第11條及第17條於1
    09年1月15日經總統公布修正，並於同年7月15日施行，經查
    ：
　⒈修正前毒品危害防制條例第4條第3項原規定：「製造、運輸
    、販賣第三級毒品者，處七年以上有期徒刑，得併科新臺幣
    七百萬元以下罰金。」修正後則規定：「製造、運輸、販賣
    第三級毒品者，處七年以上有期徒刑，得併科新臺幣一千萬
    元以下罰金。」即將罰金刑之法定最高刑度自700萬元提高
    至1,000萬元，比較新舊法之結果，修正之規定顯非較有利
    於被告。
　⒉修正前毒品危害防制條例第17條第2項規定：「犯第四條至第八條之罪於偵查及審判中均自白者，減輕其刑」，修正後規定為：「犯第四條至第八條之罪於偵查及歷次審判中均自白者，減輕其刑」；本條項規定之修正理由略以：「考量原立法之目的，係在使前述毒品案件之刑事訴訟程序儘早確定，當以被告於歷次審判中均自白犯罪者，始足當之。」故爰修正第2項，明定於偵查及歷次審判中均自白者，始減輕其刑。是以，本案經新舊法比較結果，應以被告行為時之法律即修正前之毒品危害防制條例第4條第3項、第17條第2項對被告二人較為有利，依刑法第2條第1項前段規定，自應適用修正前之毒品危害防制條例第4條第3項、第17條第2項規定。（至於持有第三級毒品純質淨重逾量部分，修正前之毒品危害防制條例第11條第3項係規定持有純質淨重二十公克以上即成罪，法定刑為三年以下有期徒刑，並併科新臺幣30萬元以下罰金，修正後提高為持有純質淨重量逾五公克即成罪，惟刑度下修至二年以下有期徒刑，得併科20萬元以下罰金，然因本件被告二人之持有逾量毒品行為被其等之販賣行為所吸收，詳後述，故不就同條例第11條第3項部分予以新舊法比較）。　
  ㈡按愷他命、4-甲基甲基卡西酮、硝甲西泮、甲苯基乙基胺戊
    酮、氯乙基卡西酮係毒品危害防制條第2條第2項第3款（起
    訴書誤載為第3項）所列之第三級毒品，不得非法販賣。是
    核被告所為，係犯毒品危害防制條例第4條第6項、第3項之
    販賣第三級毒品未遂罪。其等逾量持有上開第三級毒品之低
    度行為，為販賣之高度行為所吸收，不另論罪。
　㈢被告、同案被告樓浩、張泯桓、方皓正與「小安」間就上開
    犯行有犯意聯絡及行為分擔，依刑法第28條規定，應論以共
    同正犯。
　㈣被告雖已著手販賣毒品之行為，惟因係員警喬裝買主自始不
    具購毒真意，又不及賣出即為警查獲，為未遂犯，其危害及
    惡性較既遂犯為輕，爰均依刑法第25條第2項，按既遂犯之
    刑減輕之。
  ㈤被告於偵查、審理均自白犯罪，依修正前毒品危害防制條例
    第17條第2項規定減輕其刑，並依刑法第70條規定，遞減之
    。另被告經前述未遂、偵審均自白之遞減其輕後，本案最輕
    可僅判處有期徒刑1年9月，雖被告係遭警方釣魚偵辦查獲而
    未遂，但以本案扣得毒品數量種類之多，兩相斟酌，該等最
    輕刑度已無法重情輕可言，是無按刑法第59條再為減刑之餘
    地，附此敘明。
四、撤銷改判之理由、科刑：
　㈠原審經審理結果，認被告犯罪事證明確，予以論罪科刑，固
    非無見。惟本案綜觀全卷，並無證據證明被告與樓浩有共同
    販入扣案如附表一所示之毒品，原判決認定被告與樓浩就販
    入行為具有共同犯意聯絡，尚有未恰。另被告負責以手機通
    訊軟體向不特定第三人兜售、議價、確認交易時地，若有人
    洽購，則推請同案被告樓浩負責交付毒品收取款項，被告與
    同案被告樓浩2人就本案犯行，僅係犯罪分工不同，而非分
    擔犯行之多少，且被告與同案被告樓浩所犯本案全部情節觀
    之，2人犯罪情節、量刑因子，並無明顯差異，原審以被告
    分擔犯行較多，而就被告量處較重之刑，容有未當。被告上
    訴請求從輕量刑，為有理由，且原判決有前述不當之處，自
    應由本院將原判決關於被告鄭宇辰罪名及宣告刑部分予以撤
    銷改判。　　　
　㈡爰審酌被告為牟個人私利，無視於政府制定毒品危害防制條
    例，杜絕毒品犯罪之禁令，明知愷他命、4-甲基甲基卡西酮
    、硝甲西泮、甲苯基乙基胺戊酮、氯乙基卡西酮為第三級毒
    品，對於國人身心健康及社會治安影響甚大，僅圖一己私人
    經濟利益，受僱他人，任意販賣毒品予他人牟利，若其所為
    既遂，將肇生他人施用毒品之來源，不僅戕害國人身體健康
    ，且有危害社會安全之虞，顯已對社會治安造成潛在性危險
    ，侵害社會、國家法益非輕，應予嚴加非難，惟念被告犯後
    坦承犯行，甚具悔意，且未實際賣出並交付予他人即為警查
    獲，尚未流入市面，及被告犯罪動機、目的、本案販賣毒品
    數量、扣案毒品數量、犯罪分工、未遂之程度、素行、自述
    高職肄業之智識程度、現於餐飲店工作等及其他一切情狀，
    量處如主文第2項所示之刑。
五、沒收：扣案如附表一編號1所示之愷他命、附表一編號2、3
    所示之毒品咖啡包，為被告未及售出而為警查獲之第三級毒
    品，核屬違禁物，不問屬於犯罪行為人與否，均應依刑法第
    38條第1項規定宣告沒收；扣案如附表二編號1所示之手機，
    係被告與共犯為販賣毒品所使用之公機，供與購毒者聯繫所
    用之物，應依毒品危害防制條例第19條第1項規定，宣告沒
    收，惟上開毒品及公機均經本院110年度上訴字第282號判決
    宣告沒收確定，自無庸於本案中重複諭知。
據上論斷，應依刑事訴訟法第369條第1項前段、第364條、第299
條第1項前段，判決如主文。
本案經檢察官徐名駒提起公訴，檢察官曾鳳鈴到庭執行職務。
中　　華　　民　　國　　111 　年　　7 　　月　　27　　日
                  刑事第七庭    審判長法  官  孫惠琳  
　　　　　　　　　　　　　　　　　　  法  官  張育彰
                                      法  官  王惟琪 
以上正本證明與原本無異。
如不服本判決，應於收受送達後20日內向本院提出上訴書狀，其
未敘述上訴之理由者並得於提起上訴後20日內向本院補提理由書
（均須按他造當事人之人數附繕本）「切勿逕送上級法院」。
                                      書記官  戴廷奇
中　　華　　民　　國　　111 　年　　8 　　月　　1 　　日
附錄：本案論罪科刑法條全文
一百零九年一月十五日修正公布前之毒品危害防制條例
第四條第三項、第六項
製造、運輸、販賣第三級毒品者，處七年以上有期徒刑，得併科
新臺幣七百萬元以下罰金。
前五項之未遂犯罰之。

附表一（經本院110年度上訴字第282號判決宣告沒收）：
編號 品名 出處 1 含有愷他命成分之白色粉末（共54包，總淨重41.052公克，純質淨重40.3779公克） 交通部民用航空局航空醫務中心108年10月28號航藥艦字第0000000、0000000Q號毒品鑑定書（北檢108年度偵字第14153號卷第323-324頁）。 2 含有4-甲基甲基卡西酮及微量硝甲西泮成分之金色字體黑色底色咖啡包（共1995包，總淨重16749.28公克，4-甲基甲基卡西酮純質淨重334.98公克） 内政部警政署刑事警察局108年9月4日刑鑑字第1080075230號鑑定書（108年度偵字第14153號卷第233-234頁）。 3 含有甲苯基乙基胺戊酮、氯乙基卡西酮及微量硝甲西泮成分之白色咖啡包（共209包，總淨重685.02公克，甲苯基乙基胺戊酮純質淨重20.55公克，氯乙基卡西酮純質淨重41.10公克） 同上。 
附表二：
編號 品名 備註 1 金色iphone6 plus手機1支，IMEI：000000000000000號。 經本院110年度上訴字第282號判決宣告沒收